【裁判字號】    92,台上,3129
【裁判日期】    920612
【裁判案由】    強盜
【裁判全文】
最高法院刑事判決                              九十二年度台上字第三一二九號
    上   訴   人  台灣高等法院台南分院檢察署檢察官
    被        告  乙○○
                          在.
    上訴人即被告  甲○○
                          在.
右上訴人等因被告等強盜案件，不服台灣高等法院台南分院中華民國九十二年三月二
十日第二審判決（九十一年度上訴字第一三一一號，起訴案號：台灣台南地方法院檢
察署九十一年度營偵字第四○七、四○五、五八七號、九十一年度偵字第三二六九號
），提起上訴，本院判決如左：
    主  文
原判決關於乙○○、甲○○罪刑部分撤銷。
乙○○意圖為自己不法之所有，結夥三人以上，攜帶兇器，逾越安全設備，於夜間侵
入有人居住之建築物，以強暴至使不能抗拒，而取他人之物，處有期徒刑拾年。仿Ｂ
ＥＲＥＴＴＡ廠半自動改造手槍（槍枝管制編號0000000000）壹枝（含彈
夾）及子彈貳顆均沒收。
甲○○意圖為自己不法之所有，結夥三人以上，攜帶兇器，逾越安全設備，於夜間侵
入有人居住之建築物，以強暴至使不能抗拒，而取他人之物，處有期徒刑捌年。仿Ｂ
ＥＲＥＴＴＡ廠半自動改造手槍（槍枝管制編號0000000000）壹枝（含彈
夾）及子彈貳顆均沒收。
    理  由
本件原判決認定被告乙○○曾於民國（下同）八十五年間，因盜匪及違反槍砲彈藥刀
械管制條例、麻醉藥品管理條例案件，經法院各判處有期徒刑八年八月、一年及五月
，並定應執行刑為有期徒刑十年確定，於八十五年八月十三日送監執行，於九十年六
月十二日假釋交付保護管束出獄，指揮書執畢日期為九十五年八月三日，現尚在假釋
期間（不構成累犯）。猶不知悔改，因與陳翰彰（經檢察官通緝中）自友人處聽聞位
於臺南縣學甲鎮頂洲里七五之二五號之「頑皮世界野生動物園」（下稱「頑皮世界」
）遊客頗多收入豐厚，二人竟共同基於意圖為自己不法所有之犯意聯絡，共同策劃以
「頑皮世界」為強盜目標，並於九十一年二月十七日十六時許，駕駛不知情之陳金元
提供之車牌號碼ＮＨ｜四○七三號自小客車，共同赴上開地點勘查地形，因發現該址
地形複雜，建築物面積廣闊，非二人所能完成，遂折返高雄縣美濃鎮，研商犯案計劃
及另找尋幫手，同日二十三時許，陳翰彰以電話向其弟陳彥彰聯絡，未告知犯案計劃
，僅泛稱有事須找人幫忙，適陳彥彰有事在身，無法提供協助，陳翰彰即要求不知情
之陳彥彰（第一審判決無罪確定）代為尋覓他人協助，陳彥彰在不知陳翰彰意欲犯案
之情形下，以電話與其朋友即上訴人兼被告（下稱被告）甲○○取得聯絡，央求甲○
○幫忙其兄陳翰彰，並於徵得甲○○同意後，將此訊息告知陳翰彰，乙○○與陳翰彰
其後即駕車至高雄縣美濃鎮○○路一九巷二二號甲○○之住處搭載甲○○，三人於九
十一年二月十八日零時四十分許共同出發赴「頑皮世界」，直至抵達「頑皮世界」園
區外，陳翰彰才告知甲○○犯案計劃，要甲○○依其與乙○○之指示行事，負責綑綁
陳翰彰與乙○○控制之人員，陳翰彰、乙○○並於上開自小客車停妥於「頑皮世界」
東側外圍之大排水溝後，旋即各自取出預藏之具殺傷力由玩具槍改造而成之仿ＢＥＲ
ＥＴＴＡ廠半自動改造手槍一枝（含彈夾）及子彈顆（上開槍、彈於本件作案前之
九十年間開始，即由陳翰彰持有）、西瓜刀一把、透明膠帶、手套及頭套等（乙○○
、陳翰彰於作案前臨時購買）犯罪工具，甲○○見狀無法拒絕，且思及自己經營裝潢
生意失敗，背負許多債務，乃萌生共同持上開槍、彈及西瓜刀等物參與強盜之犯意聯
絡，夥同陳翰彰、乙○○二人，於同日約二時許，自「頑皮世界」之東側鐵網圍牆之
破洞進入「頑皮世界」園區，到了「頑皮世界」有人居住之行政管理中心外面，由乙
○○拆下該行政管理中心後方廁所之紗窗並翻越入內，自內將後門打開讓陳翰彰、甲
○○進入，乙○○、陳翰彰先取出預藏之頭套戴上，甲○○則隨手取走放置在該行政
管理中心內之毛巾矇住臉部，並各自戴上手套後，乙○○手持西瓜刀率先推門進入一
樓隔間，見在該處休息之守衛林紅石驚醒，即持西瓜刀欲架住林紅石，林紅石見狀與
乙○○相互拉扯，欲搶下該把西瓜刀，隨後進入之陳翰彰則持上開改造手槍抵住林紅
石之頭部，林紅石因而不敢繼續反抗，任由甲○○與陳翰彰合力以透明膠帶將其眼睛
及雙手綑綁至使其不能抗拒，因乙○○等自林紅石口中獲悉樓上尚有一名守衛，三人
即衝上二樓，由乙○○持西瓜刀抵住在二樓睡覺之李棖輝，李棖輝被驚醒後，以棉被
抵抗，並大喊抓賊，其三人即基於傷害犯意，由乙○○、陳翰彰以拳頭及槍托毆打其
頭部、臉部，且於掙札中遭乙○○所持西瓜刀劃傷其頭皮頂枕部、右手背部及左腳跟
部，致李棖輝受有頭皮頂枕部三〤○‧五公分、右手背四〤○‧五公分、左腳跟八〤
一‧五公分多處割裂傷之傷害，李棖輝受傷自床上跌至地板上後停止反抗，甲○○隨
即以透明膠帶將之雙手、雙腳、眼睛及頭部綑綁至使其不能抗拒後，留下甲○○在二
樓監控李棖輝，甲○○並在監控過程中強取李棖輝皮包內之新臺幣（下同）一千九百
元及其置於值班室桌上之摩托羅拉手機一支，且於隨後下樓時，強取林紅石褲子口袋
內之六千元及其置於床尾紙箱上之宏碁ＡＣＥＲ型手機一支，乙○○、陳翰彰二人則
下樓分頭在各房間內搜括財物，總計強取之「頑皮世界」財物為二十二萬元（含硬幣
）、門票一千一百八十四張、大背包二個、腰包十一個及支票袋一個（內含數目不詳
之支票）。得手後三人即駕車返回高雄縣美濃鎮，沿途並將供犯罪所用之西瓜刀及頭
套等物丟棄，其餘供犯罪用之手套及犯罪所得之上述腰包（除甲○○保留一只外）、
入場券及支票等，則於高雄縣美濃鎮水利處旗南堤防ＮＯ．４十５００公尺處燒燬，
現款甲○○分得三萬二千元、乙○○分得四萬八千元，餘由陳翰彰分得花用，甲○○
並保留上開手機二支。嗣因甲○○仍繼續使用其自李棖輝處強盜所得之手機，為警於
九十一年三月二十日十三時許，在其前揭住處查獲甲○○犯罪所得之手機二支、腰包
一只，再據其供述循線查獲乙○○，並扣得上述行動電話二支、腰包一個（均已發還
）、甲○○犯罪所穿之衣褲一套、鞋子一雙及乙○○犯案時所穿著之外套一件。嗣後
再由警方查獲上開改造手槍（含彈夾一個）及子彈三顆（送鑑定時試射一顆，剩二顆
）予以扣押在案。案經李棖輝就傷害部分提出告訴及臺南縣警察局學甲分局報請臺灣
臺南地方法院檢察署檢察官偵查起訴等情，係以右揭事實，業據被害人林紅石、李棖
輝及證人李碧芬於警訊及偵審中指證明確，並有李棖輝受傷在新營醫院診治之病歷資
料及診斷證明書、搜索扣押筆錄、贓物認領保管單（三紙）、現場採證照片等附卷以
及上開改造手槍及子彈扣案足資佐證。該改造手槍及子彈均具殺傷力，亦經內政部刑
事警察局鑑驗明確，有鑑定書附卷（偵字第六○五九號偵查卷第六十頁至第六十二頁
）可憑。被告乙○○、甲○○於偵審中亦供承有夥同陳翰彰為右揭強盜犯行，至於被
告乙○○於法院審理中辯稱：伊非故意砍傷李棖輝，亦未強取林紅石、李棖輝財物，
所搶財物數目僅有十幾萬元，不到二十二萬元等語，被告甲○○辯稱：伊僅強取林紅
石、李棖輝之手機並未強取其二人之金錢等語，因核與李棖輝、林紅石、李碧芬於一
審或於偵查中證述情節不符，自難於採信。被告二人罪證明確，犯行洵堪認定等情，
為其依憑認定之證據及理由，並以被告二人與陳翰彰基於犯意聯絡及行為分擔，共同
攜帶改造手槍、子彈及西瓜刀兇器逾越安全設備侵入有人居住之建築物強盜係共犯刑
法第三百三十條第一項之加重強盜罪，及違反槍砲彈藥刀械管制條例之罪，二罪有方
法結果之牽連關係，應從一重處斷，因而撤銷第一審關於被告二人部分之不當判決（
其主文第一項「原判決撤銷」乃「原判決關於乙○○、甲○○部分撤銷」之文字誤寫
。），就該部分撤銷改判，固非無見。被告甲○○上訴意旨空言指稱：伊本人係受矇
騙而不得不參與強盜犯案過程云云，尚非可採。然查被告二人夥同陳翰彰共三人基於
一強盜計劃，在頑皮世界強盜林紅石、李棖輝及頑皮世界之前揭財物，乃一強盜行為
觸犯數同一罪名，為想像競合犯，應從一重處斷，又被告二人基於傷害故意傷害李棖
輝部分，係另犯刑法第二百七十七條第一項之罪，其二人持有前揭由玩具槍改造而成
之改造手槍及子彈部分，係犯槍砲彈藥刀械管制條例第十一條第四項之未經許可持有
其他可發射子彈具有殺傷力之槍枝及第十二條第四項之未經許可持有子彈罪。所犯上
開各罪與陳翰彰共三人間有犯意聯絡及行為分擔，應論為共同正犯。所犯未經許可持
有上開槍枝及子彈罪，係出於一行為，應從一重依未經許可持有上開槍枝罪處斷，所
犯加重強盜罪與未經許可持有改造手槍罪及傷害罪間，有方法、結果之牽連關係，應
從一重處斷。公訴人雖僅起訴被告二人犯加重強盜罪，然其二人傷害及違反槍砲彈藥
刀械管制條例部分，與起訴之加重強盜罪部分，有牽連犯同一案件關係，為起訴效力
所及，法院自得併予審判。原判決誤認被告二人所犯加重強盜部分係接續犯，又誤認
被告二人所為傷害部分係強盜之當然結果，不另負傷害罪責，且對被告所犯未經許可
持有上開改造槍枝部分，誤予適用槍砲彈藥刀械管制條例第十條第四項加以論科，均
有未合，檢察官上訴意旨以原判決依接續犯論處被告二人加重強盜罪實有違誤，指摘
原判決不當，為有理由，依上揭本院得依職權調查之事項，亦應認甲○○之上訴為有
理由，然原判決上開違誤，並不影響事實之確定，本院可據以為審判。爰將原判決關
於乙○○、甲○○罪刑部分撤銷並審酌被告乙○○有強盜等犯罪前科，目前仍在假釋
中，竟仍與陳翰彰策劃，並邀同被告甲○○為本件加重強盜犯行，不特使被害人受害
，且嚴重危害社會治安，以及被告甲○○係受邀約參與犯罪，案發後供出共犯等犯罪
情狀，仍各科以原判決所量處如主文所示之刑，扣案之前揭手槍及子彈係違禁物，並
應依法宣告沒收。其餘被告等犯罪所用之西瓜刀等物，據被告二人供稱已丟棄，故不
予宣告沒收。
據上論結，應依刑事訴訟法第三百九十七條、第三百九十八條第一款，刑法第二十八
條、第二百七十七條第一項、第三百三十條第一項、第五十五條、第三十八條第一項
第一款，槍砲彈藥刀械管制條例第十一條第四項、第十二條第四項，罰金罰鍰提高標
準條例第一條前段，判決如主文。
中      華      民      國    九十二    年      六      月     十二     日
                              最高法院刑事第十一庭
                                  審判長法官  呂  潮  澤
                                        法官  白  文  漳
                                        法官  陳  世  雄
                                        法官  孫  增  同
                                        法官  林  開  任
      右正本證明與原本無異
                                              書  記  官
中      華      民      國    九十二    年      六      月     十七     日
                                                                        Ｂ


司法院資訊處製作；財團法人民間司法改革基金會備份。
